臺灣臺北地方法院民事判決　九十年度簡上字第三七○號
　　上　訴　人　丙○○
　　被上訴人　　中租迪和股份有限公司
　　法定代理人　黃明富
　　訴訟代理人　甲○○
右當事人間請求給付租金事件，上訴人對於中華民國九十年五月八日本院台北簡易庭
九十年度北簡字第八一六號第一審判決提起上訴，本院判決如左：
    主      文
上訴駁回。
第一、二審訴訟費用（除減縮部分外），由上訴人負擔。
    事實暨理由
壹、程序方面：
  一本件被上訴人自民國九十年五月二十八日起其法定代理人乙○○變更為黃明富，
    同時聲明承受訴訟，並提出公司變更登記表等影本為據，經查核無不合，應予准
    許。
  二按訴之變更或訴之追加或提起反訴，非經他造同意，不得為之，但有民事訴訟法
    第二百五十六條第一項第二款、第三款情形者，不在此限，況且若不變更訴訟標
    的，而僅係補充或更正事實上或法律上之陳述者，自非為訴之變更或追加，此觀
    諸民事訴訟法第四百四十六條第一項、第二百五十六條之規定甚明，茲本件被上
    訴人公司即原審原告於起訴時係基於租賃契約之法律關係請求上訴人給付租金新
    台幣（下同）壹拾參萬零貳佰壹拾貳元及自八十八年十月七日起至清償日止，按
    週年利率百分之五計算之利息，嗣於第二審減縮遲延利息自支付命令送達翌日（
    即八十九年八月十六日）起算，足徵被上訴人公司即原告之請求基礎事實同一且
    僅為減縮應受判決事項之聲明，而上訴人對於被上訴人公司所為上述聲明之變更
    亦無意見（見本院九十一年十二月十四日言詞辯論筆錄自明），揆諸前開說明，
    應予准許，合先敘明。
貳、實體方面：
  一被上訴人主張：伊與上訴人於八十八年九月三日，簽訂影印機租賃契約，租賃期
    間自八十八年九月七日起至九十一年九月七日止，每期租金含營業稅參仟陸佰壹
    拾柒元，於八十八年十月七日給付首期租金，爾後自首期租金給付日起每隔一個
    月之同一日給付，且約定上訴人若未依履行時，即喪失期限利益，應立即付清未
    付之租金，惟上訴人未依約支付首期租金，自已喪失期限利益，依約伊自得請求
    上訴人給付已到期未付及未到期之租金，為此請求上訴人給付壹拾參萬零貳佰壹
    拾貳元及自八十八年十月七日起至清償日止，按週年利率百分之五計算之利息（
    嗣於本院審理中減縮自八十九年八月十六日起算遲延利息，如上所述），原審判
    決被上訴人勝訴，上訴人不服，提起上訴，被上訴人於本院答辯聲明：上訴駁回
    。
  二上訴人則以：系爭影印機租賃契約，係八達中醫診所實際負責人劉健與被上訴人
    所簽訂，自與伊無關，再者伊亦未授權訴外人劉健簽訂系爭影印機租賃契約，另
    該影印機因具有瑕疵無法使用，顯無給付租金之義務等語置辯，並於本院上訴聲
    明：(一)原判決廢棄。(二)右廢棄部分被上訴人在第一審之訴駁回。
  三本件經依民事訴訟法第四百六十三條準用同法第二百七十條之一第一項第三款規
    定，整理並協議簡化爭點及不爭執之事項後，兩造同意除(一)上訴人得否本於其與
    訴外人劉健之內部約定，否認其為系爭設備之承租人？(二)被上訴人之租金債權，
    是否由於租賃物取回而影響？(三)上訴人如何證明本件租賃物有不堪使用之瑕疵？
    兩造有所爭執外，其餘就(一)卷附租賃契約書內上訴人之印文為真正，上訴人曾經
    授八達中醫診所人員使用該印章。(二)上訴人未曾向被上訴人支付租金等事實並無
    爭執，查被上訴人主張於前開時、地與八達中醫診所簽訂系爭影印機租賃契約，
    且八達中醫診所並未曾支付租金之事實，業據其提出系爭影印機租賃契約書、存
    證信函、掛號郵件收件回執等影本為證，復為上訴人所不爭執，堪信被上訴人此
    部分之主張為真正，惟上訴人否認與被上訴人簽訂系爭影印機租賃契約，並以前
    開情詞置辯，是本件應予審究兩造間之爭點厥為上訴人得否本於與訴外人劉健之
    約定，否認其為系爭影印機租賃契約之承租人乙節，茲分析如下：
    (一)按當事人主張有利於己之事實者，就其事實有舉證責任，民事訴訟法第二百七
      十七條定有明文，又原告於起訴原因已有相當之證明，而被告於抗辯事實並無
      確實證明方法，僅空言爭執者，當然認定其抗辯事實之非真正，而應為被告不
      利之認定，又原告對於自己主張之事實已盡證明之責後，被告對其主張，如抗
      辯其不實，並提出反對之主張者，則被告對其反對之主張，亦應負證明之責，
      此為舉證責任分擔之原則，另民事訴訟法如係原告主張權利者，應先由原告負
      舉證之責，若原告不能舉證，以證實自己主張之事實為真實，則被告就其抗辯
      事實即令不能舉證，或其舉證尚有疵累，亦應駁回原告之訴，有最高法院十七
      年上字第九一七０號、十八年上字第一六七九號、同年上字第二八五五號判例
      及七十二年台上字第四二二五號判決意旨可資參照。
    (二)經查依上訴人所提出與訴外人劉健所簽訂之契約書第二條約定：「乙方（即丙
      ○○）擔任期間之職權，僅限於對外代表診所，對內負責醫護人員之工作分配
      與涉及醫療行為之一切事項：：」等字樣，而本件上訴人對於承租系爭影印機
      係用於影印醫療行為所需之文件，且該租賃契約上之印文（指丙○○）為真正
      ，並自承將該印文之印章交予八達中醫診所之會計小姐保管等情並不爭執（見
      本院九十年七月二十六日、九十一年十一月十八日準備程序筆錄自明），此外
      證人劉健亦到庭證述：伊並未保管丙○○之個人印章及中醫診所之印章，且中
      醫診所之業務係由丙○○本人負責等語（見本院九十年八月二十三日言詞辯論
      筆錄自明），可徵上訴人與訴外人劉健簽訂之契約書，乃約定有關八達中醫診
      所因業務之需要對外為法律行為時，則由上訴人為「代表人」乙節，至為灼明
      ，雖證人即台灣全錄股份有限公司職員張桂蘭證述：系爭影印機租賃契約書是
      伊送至八達中醫診所交予會計，事後診所通知伊取回已用印完成之契約書等語
      （見本院九十年八月二十二日準備程序筆錄），然參佐最高法院三十七年上字
      第八八一六號判例意旨：「借據內印章及作押房契約既均屬真正，雖由他人代
      為立據而除有確切反外，自應推定為本人授權之行為。」，本件系爭影印機契
      約書上之印文為真正，且其租賃目的係作為中醫診所業務範圍內之行為，已如
      上所述，從而上訴人自有授權八達中醫診所之會計人員以其名義對外代表診所
      ，與被上訴人簽訂供診所使用之影印機租賃契約，此外上訴人復未提出任何反
      證足資證明未授權之情形，上訴人乃執上揭詞所辯，自無可採。
    (三)上訴人雖另又辯稱：租賃之影印機，一開始即不堪使用云云，惟上訴人並未舉
      證以實其說，且依系爭租賃契約書第四條約定，標的物應由供應商交付承租人
      ，承租人驗收確認標的物無瑕疵後，將租賃物驗收證明書交予出租人，證人即
      供應商台灣全錄股份有限公司職員張桂蘭證稱：伊於八十八年九月三日將租賃
      物送交上訴人，待上訴人簽立驗收證明書、契約書後轉交予被上訴人，而上訴
      人有使用該租賃物，伊公司技術人員亦每月前往維修等語，並有維修資料查詢
      單、綜合服務合約書等影本為證，益徵上訴人既將驗收證明書交予被上訴人，
      並與供應商簽定綜合服務合約，是上訴人抗辯影印機有瑕疵而拒付租金云云，
      殊無可採。
    (四)末按所謂融資性租賃，係指租賃公司應承租人之要求購入租賃標的物，以融資
      方式出租予承租人使用而言，依財政部頒行之金融機構對租賃公司辦理融資性
      租賃業務授信要點第二條定有明文，是融資性租賃，係企業者需要購買機器設
      備之資金，乃與銀行或租賃公司簽訂融資性租賃契約，約定由企業者向廠商洽
      商選定所需要之機器設備，而由銀行或租賃公司與廠商簽訂買賣契約並付款，
      並機器設備則由廠商逕交企業者驗收保管及使用收益，且由企業者逕向廠商主
      張瑕疵擔保責任及自負危險負擔，租金係以購買機器設備之價金、利息及費用
      之總金額在約定租賃期限內之平均值計算之租金續租機品設備之交易契約，故
      融資性租賃契約於承租人違約時，出租人得行使之權利為終止租約，使租賃關
      係消滅，收回租賃物，請求已到期未付之租金及未到期之租金，諸觀之兩造所
      簽訂之租賃契約書第一條「出租人依據承租人之指定：：供應商：：購入標的
      物，由出租人依本契約之規定將標的物出租予承租人，出租人不負任何標的物
      之瑕疪擔保責任。」、第三條：「承租人向出租人支付之租金：：不論任何原
      因，承租人皆按期支付租金。」、第十條；「承租人若發生下列各款之任一情
      形時，本契約將立即終止，且承租人應將標的物歸還出租人，並立即付清對出
      租人應付未付之租金：：」等內容觀之，顯見兩造所簽訂者為融資性租賃契約
      ，本件上訴人因違約喪失期限利益，該契約業已終止，如上所述，因而被上訴
      人自得請求已到期未付之租金及未到期之租金即自八十八年八月七日起算至九
      十一年九月七日止之租金合計壹拾參萬零貳佰壹拾貳元。
  四綜上所述，被上訴人本於兩造系爭租賃物契約之法律關係，請求上訴人給付壹拾
    參萬零貳佰壹拾貳元及自八十九年八月十六日（減縮部分除外）起至清償日止，
    按週年利率百分之五計算之利息，委有理由，應予准許，原審就此部分為上訴人
    敗訴之判決，並無違誤，上訴意旨指摘原判決不當，求予廢棄改判，為無理由，
    應予駁回。
  五、本件事證已臻明確，兩造其餘攻擊防禦方法及證據經審酌，核與判決結果不生
      影響，不再逐一論述，併此敘明。
參、據上論結，本件上訴為無理由，依民事訴訟法第四百三十六條之一第三項、第四
    百四十九條第一項、第七十八條，判決如主文。
中　　　華　　　民　　　國　　  九十一　　年　　 十二　　月　　三十一 　日
　　　　　　　　　　　　　　　　　　　　民事第四庭審判長法　官　林勤綱
　　　　　　　　　　　　　　　　　　　　　　　　　　　　法　官　周玫芳
                                                        法　官  陳博文
右為正本係照原本作成。
不得上訴
中　　　華　　　民　　　國　　  九十一　　年　　 十二　　月　　三十一 　日
                                                     　 書記官  蔡嘉萍
